【裁判字號】    95,訴,2316
【裁判日期】    970428
【裁判案由】    偽造有價證券等
【裁判全文】
臺灣高雄地方法院刑事判決              95年度訴字第2316號
公  訴  人  臺灣高雄地方法院檢察署檢察官
被      告  丁○○
指定辯護人  莊博文律師
被      告  乙○○
選任辯護人  蔡瑜真律師
上列被告因偽造有價證券等案件，經檢察官提起公訴（94年度偵
字第2485號），本院判決如下：
    主    文
丁○○共同連續意圖供行使之用，而偽造有價證券，累犯，處有
期徒刑伍年陸月；偽造之「陳金福」印章壹枚、偽造如附表一、
二所示之物，均沒收。
乙○○共同連續意圖供行使之用，而偽造有價證券，處有期徒刑
伍年；偽造之「陳金福」印章壹枚、偽造如附表一、二所示之物
，均沒收。
    事    實
一、丁○○前因強盜、毀損案件，經臺灣高等法院以83年度上訴
    字第2629號判處應執行有期徒刑3 年6 月，其中強盜部分經
    最高法院駁回上訴而全案確定入監服刑，嗣於民國（下同）
    84年9 月8 日假釋出監；再因犯竊盜案件，經臺灣台北地方
    法院以85年度易字第6190號判處有期徒刑1 年2 月確定，並
    撤銷前揭假釋後，入監執行，於87年4 月23日縮短刑期假釋
    出監，而於88年5 月25日保護管束期滿執行完畢。
二、詎其因謊稱具有律師身份，提供諮詢及代繕書狀（所涉違反
    律師法部分，業經臺灣高等法院高雄分院，以95年度上訴字
    第2012號判處有期徒刑11月確定），於92年初得知戊○○自
    其夫陳金福處繼承有土地，而有相當之資產，乃利用陳金福
    已於90年10月9 日死亡難以查證之機會，與其助理乙○○基
    於偽造有價證券罪、行使偽造私文書、詐欺、行使使公務員
    登載不實公文書之概括犯意聯絡，於92年初至同年6 月9 日
    前某日，在不詳地點，使不知情之某刻印店人員及某不詳姓
    名成年人，分別偽刻陳金福名義印章，及偽造附表一編號(一)
    所示內容之本票1 紙（下稱本票(一)）後，由乙○○以陳金福
    欠款為由，於92年6 月9 日，向陳金福繼承人戊○○、陳建
    州、陳建廷、陳俊銘提出支付命令聲請，使不知情之本院民
    事庭承辦法官經形式審查後，將上開不實之事項，登載於其
    職務上所掌公文書即92年度促字第56837 號支付命令上，足
    生損害於戊○○、陳建州、陳建廷、陳俊銘及司法裁判之正
    確性；經戊○○等4 人異議視為起訴後，再由乙○○於同年
    8 月21日，在該訴訟即92年度岡簡字第223 號清償債務事件
    中提示偽造之本票(一)以行使。
三、前開訴訟嗣經本院於93年3 月31日以92年度簡上字第403 號
    事件判決乙○○敗訴，並於同年4 月8 日將該判決送達乙○○。丁○○、乙○○得知判決結果後不甘犯罪計畫失敗，乃
    承前犯意，又於93年4 月間某日，先在不詳地點，使不知情
    之某不詳姓名成年人，製作除戊○○印文外之附表一編號(二)
    所示內容本票（下稱本票(二)）及附表二編號(一)所示內容切結
    書各1 紙，次由丁○○藉替戊○○及其子陳建州、陳建廷、
    陳俊銘於甲上加油有限公司訴訟中繕狀（即本院93年度訴字
    第279 號損害賠償等事件，下稱甲上公司事件），而取得戊○○印章之機會，未經戊○○同意，即在戊○○位於高雄縣
    路竹鄉○○路36號住處，趁其不注意之際，盜蓋於本票(二)、
    切結書上完成偽造。之後，即由乙○○於93年4 月26日持本
    票(二)，以戊○○為相對人，向本院提出本票強制執行之聲請
    而行使，使不知情之民事庭承辦法官經形式審查後，將上開
    不實之事項，登載於其職務上所掌公文書，即93年4 月29日
    之93年度票字第7912號本票裁定書上，足生損害於戊○○及
    司法裁判之正確性；乙○○又於93年6 月14日，在戊○○提
    出之本院93年度雄簡字第2688號確認本票(二)債權關係不存在
    訴訟中，提出前述偽造之切結書影本以行使，足以生損害於
    戊○○及陳金福之其他繼承人。丁○○、乙○○再意圖為自
    己不法之所有，於93年7 月7 日，由乙○○持前開登載不實
    之准予強制執行本票裁定，佯稱有正當權源為詐術，具狀向
    本院民事執行處聲請強制執行而行使，致本院民事執行處承
    辦法官陷於錯誤，乃查封戊○○、陳建州、陳建廷、陳俊銘
    名下土地7 筆，並於93年9 月22日扣押戊○○存款債權就核
    發支付轉給命令，終因未准許乙○○領取而未遂。
四、丁○○、乙○○並承前犯意，又於93年4 月間至10月間某日
    ，先在不詳地點，使不知情之某不詳姓名成年人，製作除戊○○、陳建州、陳建廷、陳俊銘印文外之附表一編號(三)所示
    內容本票（下稱本票(三)）及附表二編號(二)、(三)所示內容之清
    償協議書、民事委任書各1 紙，次由丁○○藉替戊○○、陳
    建州、陳建廷、陳俊銘於上述甲上公司事件中繕狀而取得4
    人印章之機會，在前述戊○○住處，趁其不注意之際，盜蓋
    於本票(三)、清償協議書、民事委任書上而完成偽造。之後，
    乙○○即於93年10月19日，持本票(三)向本院提出聲請本票強
    制執行而行使，使不知情之民事庭承辦法官經形式審查後，
    將上開不實之事項，登載於其職務上所掌公文書，即93年10
    月21日之93年度票字第19068 號本票裁定書上，足生損害於
    戊○○、陳建州、陳建廷、陳俊銘及司法裁判之正確性；另
    各於94年10月19日、同年10月6 日，在前述本院93年度雄簡
    字第2688號事件、該事件上訴審之94年度簡上字第82號事件
    中，分別提出偽造之清償協議書、民事委任書影本而連續行
    使，均足以生損害於戊○○。丁○○、乙○○再意圖為自己
    不法之所有，於94年4 月4 日，由乙○○持前開登載不實之
    准予強制執行本票裁定，佯稱有正當權源為詐術，具狀向本
    院民事執行處聲請強制執行而行使，致本院民事執行處承辦
    法官陷於錯誤，乃查封戊○○、陳建州、陳建廷、陳俊銘名
    下土地7 筆，並於94年4 月27日核發扣押戊○○郵局存款債
    權之命令，然因該強制執行事件裁定停止，乙○○尚未獲分
    配而未遂。
五、案經戊○○訴由臺灣高雄地方法院檢察署檢察官偵查起訴。
    理    由
壹、程序部分：
一、證人甲○○94年4 月21日檢察事務官詢問筆錄無證據能力：
    按刑事訴訟法第159 條之2 規定，證人警詢陳述除與其在審
    判中所供者不符外，尚須其先前之審判外陳述具有較可信之
    特別情況，且為證明犯罪事實存否所必要者，始得例外認該
    審判外陳述，具有證據能力。查甲○○已於本院97年3 月4
    日審理時到庭證述，雖該證述與檢察事務官詢問時有細節上
    之出入，惟檢察官並未釋明甲○○檢察事務官詢問有何可信
    性之特別情況存在，且本院參酌其審判中之證述已足取代，
    而作為本案成罪有無之判斷，認無援引之必要（最高法院96
    年台上字第3592號判決意旨參照）。
二、證人甲○○95年5 月8 日偵查筆錄無證據能力：
    按證人、鑑定人依法應具結而未具結者，其證言或鑑定意見
    ，不得作為證據，刑事訴訟法第158 條之3 定有明文。是被
    告以外之人於偵查中向檢察官所為之證述，仍應依法具結，
    始有證據能力。查甲○○於95年5 月8 日偵查中，係基於證
    人之地位而為陳述，自應依同法第186 條第1 項規定命其具
    結，使其知悉有據實陳述之義務，以擔保證言之真實性，然
    其該日之陳述，並未依法具結（見偵(二)卷第138 至142 頁）
    ，參照前開說明，自無證據能力。（最高法院94年度臺上字
    第1001號、94年度臺上字第1644 號等判決意旨參照）。
三、證人甲○○如前揭一、二之證述，雖不得以之作為認定犯罪
    事實與否之證據，但參酌刑事訴訟法第166 條之1 第2 項、
    第3 項第6 款，第166 條之2 之規定及行反詰問時，容許以
    先前不一致之陳述作為彈劾證據之法理，非不得引為彈劾甲○○於本院證述憑信性之用，以究明其證述證據價值之有無
    及程度，併予敘明。
四、按被告以外之人於審判外之陳述，雖不符前4 條之規定，而
    經當事人於審判程序同意作為證據，法院審酌該言詞陳述或
    書面陳述作成時之情況，認為適當者，亦得為證據；又當事
    人、代理人或辯護人於法院調查證據時，知有第159 條第1
    項不得為證據之情形，而未於言詞辯論終結前聲明異議者，
    視為有前項之同意，刑事訴訟法第159 條之5 定有明文。經
    查，檢察官、被告丁○○、乙○○及其2 人之辯護人，就本
    判決所引用下列各項屬於審判外陳述之證據，於審判程序同
    意作為證據，或知有前述不得為證據情形，而未聲明異議，
    且經本院審酌，證人筆錄之作成均無不當取供情事，相關文
    書亦無作假可能，認以之作為本案證據皆屬適當，是依上開
    規定，均得作為本案證據。
貳、實體部分：
一、訊據被告丁○○、乙○○均矢口否認有何本案犯行，被告丁○○辯稱：我只有在88年3 、4 月間戊○○、陳金福與乙○○協商本票(一)之清償及簽發本票(二)、切結書時，受戊○○拜
    託而到場，除此之外，本案均與我無關云云；被告乙○○則
    辯稱：是債務人甲○○欠錢無力清償，才將陳金福積欠互助
    會會款所簽發之本票(一)轉讓給我，後來我與戊○○、陳金福
    協商後，2 人均同意清償，才又簽發本票(二)及書立切結書，
    之後在戊○○提起之確認本票(二)債權不存在訴訟進行中，戊○○與我達成和解，而在93年7 月20日簽發本票(三)及書立清
    償協議書、民事委任書，所以我提出之上開本票、文書均屬
    真正，並非偽造云云。經查：
  (一)本案犯行業經告訴人戊○○證稱：本票(一)、(二)、(三)、切結書
    、清償協議書、民事委任書上戊○○、陳金福之印文都不是
    我和丈夫陳金福所為，署名字跡也明顯不符，我們2 人也沒
    有同意簽立上述本票、文書，所以該票據、文書都是丁○○
    、乙○○偽造後，交由乙○○據以提出民事訴訟求償，再由
    丁○○出面作偽證；而且案發前，我和陳金福都沒跟會，也
    不認識乙○○、甲○○，更沒有欠他們2 個人錢，根本不可
    能簽發本票等語明確（見偵(一)卷第47、106 、167 、182 頁
    、偵(二)卷第17、18頁、本院(三)卷第117 、122 、130 頁）。
    參以本票(一)、(二)及切結書上之「陳金福」署名，經與本院依
    職權調閱之陳金福分別於高新醫院辦理戊○○住院、路竹鄉
    農會開戶、鳳山郵局更換印鑑時之親筆署名相比較，顯然於
    外觀上之字型、運筆習性、力道、書寫習慣、特徵俱不相同
    ，可見本票(一)、(二)及切結書上之「陳金福」署名並非陳金福
    所親簽；而本票(三)上之「戊○○」署名，經內政部警政署刑
    事警察局鑑定結果，認與戊○○親筆署名之字跡不相符；又
    清償協議書、民事委任書上之「戊○○」署名，則經法務部
    調查局鑑定結果，認有書寫緩慢不自然現象，可見均非戊○○所書，以上分別有本票(一)影本、本票(二)、(三)、切結書、清
    償協議書、民事委任書扣案，及卷附高新醫院住院保證書、
    全民健保自費同意書、路竹鄉農會存款印鑑卡、鳳山郵局除
    戶更換印鑑申請書、更換事項記要、刑事警察局96年10月24
    日刑鑑字第0960137403號鑑定書、調查局95年3 月20日調科
    貳字第09500084330 號鑑定書可佐（見偵(二)卷第111 頁、本
    院(二)卷第92、238 至243 頁）。足證戊○○前開指訴係屬真
    實，堪予採信，則乙○○提出行使之本票(一)、(二)、(三)、切結
    書、清償協議書、民事委任書皆屬被告2 人偽造等情，應堪
    認定。
  (二)被告乙○○有如事實欄所載之行使本票(一)、(二)、(三)、切結書
    、清償協議書、民事委任書，及聲請支付命令、本票裁定、
    強制執行之所為，為其所自承，並與告訴人戊○○所證相符
    ，復經本院依職權調取之相關民事事件卷宗核閱無誤；加以
    本票(一)、(二)、(三)係被告2 人所偽造等情，已如前述，則乙○○當知該票據之內容並非真實，猶與丁○○共謀，由乙○○
    持以聲請支付命令、本票裁定，再聲請強制執行，則被告2
    人所涉詐欺未遂、行使使公務員登載不實公文書犯行，亦堪
    認定。
  (三)被告乙○○雖辯稱：我提出之本票(一)非屬偽造，係因甲○○
    欠我錢，而將其債務人陳金福簽發本票轉讓給我云云，然查
    ：
  1.被告乙○○關於其與證人甲○○間借貸、甲○○交付本票(一)
    等情，或辯稱：我從80多年就開始借甲○○錢（見偵(二)卷第
    140 頁），甲○○開過他自己名義支票給我供作擔保（見本
    院(三)卷第103 頁），後來甲○○沒錢還，又拿本票(一)到我家
    給我（見偵(一)卷第168 頁），交付本票前我和甲○○沒有見
    面，只在電話中磋商交付事宜云云（見本院(三)卷第106 頁）
    ，或辯稱：我是從88年前2 、3 年開始借錢給甲○○，甲○○本來想開票給我作擔保，又說他的票已經不能用，所以就
    沒給我，後來甲○○沒錢還我，是先在我家樓下跟我磋商還
    款事宜，之後才又在我家樓下將本票(一)拿給我云云（見本院
    (三)卷第102 、103 、105 、107 頁），所辯前後矛盾，其真
    實性已甚有疑義。
  2.關於與被告乙○○間之借貸情事，證人甲○○雖到庭證稱：
    我因為倒會而常常跟乙○○借錢，是每萬元會先扣掉新台幣
    （下同）240 元或300 元計算利息，借錢時沒有開票，也沒
    有寫借據，總共欠她300 多萬，所以我就把陳金福開給我的
    票轉給乙○○云云（見本院(三)卷第141 至152 頁）。然與其
    前所證：我向乙○○借錢都是支付每月2 分之利息，總共欠
    她約450 萬元（見偵(一)卷第181 、182 頁）：向乙○○借錢
    時，都會開我的支票給她（見偵(二)卷第139 頁）云云（得作
    為彈劾證據使用，已如前述），俱不相符，難以採信，亦無
    從佐證乙○○之辯解為真。
  3.另關於取得本票(一)過程及緣由，證人甲○○到庭證稱：陳金
    福說他是丁○○的朋友，我才答應讓他跟會，後來陳金福一
    直拖欠死會會款，我要求他開票，他才在與高雄縣東方工專
    隔一個十字路口，僅供車輛通行之陸橋將439 萬元面額之本
    票(一)交給我，但我不確定陳金福欠我多少錢，439 萬元是如
    何算出來的云云（見本院(三)卷第147 、148 、150 、151 頁
    ）；與其前於檢事官詢問時所證：陳金福欠我約390 萬元會
    款，所以走路到東方工專附近十字路口將本票(一)交給我（見
    偵(一)卷第181 頁）云云（得作為彈劾證據使用，已如前述）
    ，及所證：陳金福只給了1 、2 次會款，還欠我錢，所以就
    在他家附近天橋將本票(一)交給我，上面記載的金額是結算後
    尚未繳納之死會會款總額云云（見本院民事92年度簡上字第
    403 號清償債務卷第49頁），均相互歧異。參以高雄縣湖內
    鄉○○路110 號之「東方技術學院」（原名東方工專），與
    陳金福位於高雄縣路竹鄉○○路36號住處，兩者位置相距甚
    遠，又兩者附近，即一般步行能到之處均無陸橋、天橋設置
    ，此有高雄縣政府警察局湖內分局97年2 月29日高縣湖警偵
    字第0970020740號函及所附照片4 張、該分局一甲派出所97
    年3 月3 日回函及所附地圖1 份、照片2 張在卷可憑（見本
    院(二)卷第204 至206 、208 至210 頁）；堪認甲○○3 次證
    述取得本票(一)之地點，非但互有出入，尚且與現況不符，顯
    然並非親身經歷，而屬虛構之詞，自難採信，亦無從據為有
    利乙○○之認定。
  4.況且依被告乙○○、證人甲○○於本院之供證（見本院(三)卷
    第102 至111 、141 至152 頁），所謂相互間及甲○○與陳
    金福間之借貸關係，並有：(1)在無任何擔保、甲○○又處於
    倒會被追索，資力甚差情形下，乙○○居然願意高額借款予
    毫無交情，僅擔任保全，還款能力一般之甲○○。(2)在甲○○經常發生欠款無力清償情形時，仍願一再借款，期間持續
    2 年多，總額更高達3 、4 百萬，且未要求任何擔保或書立
    借據。(3)2 人僅屬點頭之交，然乙○○每次都借以現金，又
    未令甲○○書立借據，根本毫無借款之憑證。(4)乙○○無法
    提出借款予甲○○之資金來源證明，僅稱：我把有些太太想
    賺利息而放在我這裡的錢借給甲○○，到現在還有些錢沒還
    給那些太太云云，卻稱：我不記得那些太太的名字，所以無
    法舉出1 、2 個供調查云云（見本院(三)卷第110 、111 頁）
    。(5)甲○○對於借款時乙○○之職業、借款次數、金額、期
    間、曾經借過最多、最少之金額、最長、最短之期間等借款
    事項，均回答「不知道」或「忘記了」，甚至無法說出約略
    之範圍（見本院(三)卷第141 至145 頁）。(6)乙○○、甲○○
    雙方欠款金額龐大、時間久遠，卻從未會算過欠款總額；乙○○亦未循法律途徑向甲○○追償。(7)甲○○對於陳金福究
    竟參加金額為何及幾個合會，以致會積欠400 萬元之死會會
    款，均稱「沒有印象」。(8)甲○○曾於85年12月間因擔任會
    首倒會，而被訴背信（即臺灣台中地方法院檢察署86年度偵
    字第15 824、15825 號案），理應印象深刻，卻稱無法分辨
    陳金福所參加之合會，係其在倒會前或後所召集者。(9)甲○○稱金額439 萬元之本票(一)，係陳金福積欠會款，故其要求
    陳金福簽發，卻稱不確定陳金福欠款金額、439 萬元是怎麼
    算出來的、陳金福得標過幾次。(10)經提示前揭台中地檢案卷
    所附會單2 張，甲○○仍無法提出任何曾與陳金福參與同一
    合會之會員姓名，以資調查等諸多違背一般經驗法則之處；
    益徵乙○○、甲○○前揭供證均非屬實（甲○○所涉偽證罪
    部分，已經本院函請高雄地方法院檢察署另行偵辦）。
  (四)被告乙○○雖辯稱：本票(二)、切結書是我於88年3 、4 月間
    ，就本票(一)與陳金福、戊○○和解後（下稱第1 次和解），
    2 人所簽發；另外本票(三)、清償協議書、民事委任書則是93
    年7 月20日晚間，就本票(二)達成和解後（下稱第2 次和解）
    ，戊○○所書立交付云云，然查：
  1.被告乙○○於本院92年度岡簡字第223 號清償債務事件92年
    9 月4 日言詞辯論時稱：本票(一)我在89年間有向陳金福提示
    過，又在90年底向戊○○提示云云（見該卷第57頁）；與其
    於本院92年度簡上字第403 號清償債務事件93年3 月18日所
    稱：我沒有拿本票(一)向戊○○提示過云云（見該卷第63頁）
    ，及其於檢事官詢問時所供：於88年3 、4 月間，我有提示
    本票(一)予戊○○、陳金福云云（見偵(一)卷第168 頁）互核相
    違；另關於切結書上「戊○○」署名是否為本人親簽乙節，
    乙○○初於檢事官詢問（見偵(一)卷第168 頁）、嗣於本院審
    理時（見本院(三)卷第105 頁）為歧異之供證，顯可疑其關於
    確有第1 、2 次和解存在之供述並非屬實。
  2.況本票(一)金額高達439 萬元，數目非小，且告訴人戊○○及
    其夫陳金福2 人於88年間均有相當資力，可供債權人立刻執
    行取償，即陳金福名下有未設定抵押權之土地7 筆，戊○○
    則有約180 萬元之存款，此經戊○○證述明確，並有高雄縣
    路竹地政事務所97年3 月5 日路地所一字第0970001809號函
    及所附土地登記簿謄本、異動索引表在卷可稽（見本院(二)卷
    第25 7至297 頁、本院(三)卷第121 頁），倘一成立和解，2
    人即將面臨財產被變賣取償之狀況，核與因身無分文幾乎無
    被執行可能，故就不合理之和解金額亦得隨便允諾者迥異；
    衡情戊○○、陳金福並無初見乙○○提出本票(一)，即主動以
    9,658,000 元如此不合理，多出原本本票面額達5,268,000
    元金額與乙○○和解之可能，更無如被告丁○○所證「第1
    次和解所寫的切結書，是陳金福事先請人擬好，然後當場自
    行抄寫」（見本院(三)卷第135 頁）情形發生之可能。
  3.又被告乙○○辯稱前述切結書係88年3 、4 月間由告訴人戊○○及其夫陳金福所親簽云云，倘為真實，因該切結書上已
    明確記載「陳金福茲因積欠會款於88年1 月9 日合計尚欠4,
    390,000 元，……，簽立本票1 紙，票號695408（即本票(一)
    ），……，另簽立票據1 紙作為擔保，票號695409（即本票
    (二)）……。」等語，衡諸常情，在戊○○否認本票(一)真正而
    聲明異議，乃由乙○○提起之民事清償債務訴訟中，乙○○
    自應提出該切結書、本票(二)以證明本票(一)之真正。惟乙○○
    不僅在上開民事事件一審時未提出，甚至在收受一審敗訴判
    決提起上訴後之二審程序中，亦未曾提出本票(二)及切結書，
    終遭敗訴判決確定，以致須負擔金額非微即總計114,982 元
    （48,291＋66,691＝114,982） 之訴訟費用，此經本院調取
    本院92年度岡簡字第223 號、92年度簡上字第403 號案卷核
    閱無訛，顯與常情有違，而難信乙○○、丁○○關於乙○○
    已與陳金福、戊○○達成第1 次和解云云之辯詞、證言，係
    屬真實。
  4.被告乙○○另辯稱：於93年7 月20日與告訴人戊○○達成第
    2 次和解，並由戊○○書立本票(三)、清償協議書、民事委任
    書云云，除經證人戊○○證稱均非真實外（見偵(二)卷第17頁
    ），且經本院調取戊○○爭執本票(二)係偽造所提出之93年度
    雄簡字第2688號確認本票債權不存在事件卷宗，其中93年7
    月21日言詞辯論筆錄（見該卷第53至55頁），由該份筆錄記
    載可知，當日戊○○及委任之江順雄律師均堅詞否認乙○○
    提出之本票(二)係真正，核與江順雄律師到庭所證：93年7 月
    21日開庭前、後與戊○○見面商討案情時，戊○○完全未提
    及有第2 次和解的事，都說她根本沒有簽發本票(一)、(二)，莫
    名其妙被追索，也完全沒有想跟乙○○和解的意思等語相符
    （見本院(三)卷第112 、113 頁）。倘若被告乙○○前揭所辯
    為真，即其與戊○○已於開庭前1 天晚上達成第2 次和解，
    乙○○理應於開庭時立刻向法院陳報，即可免去訟累，而對
    於戊○○突然改變立場否認才剛達成之和解，也必然會提出
    質疑；惟當日言詞辯論期日，絲毫未見被告乙○○有隻字片
    語提及前1 天雙方已達成和解等情，亦未庭呈所謂前1 天簽
    訂之清償協議書、民事委任書，亦與常情不符，難信其上開
    所辯為真。
  (五)被告丁○○雖辯稱伊與本案無關云云。然查：
  1.告訴人戊○○、其夫陳金福於案發前與被告乙○○、證人甲○○均不相識，且無任何交集，已經證人戊○○到庭證述明
    確（見偵(一)卷第47、106 、169 頁、偵(二)卷第17頁、見本院
    (三)卷第130 頁），則單憑乙○○1 人實無從得知戊○○、陳
    金福相關資料、財產狀況，進而偽造陳金福名義本票之可能
    ；反之，戊○○則因在市場擺攤賣菜緣故，間接認識自稱律
    師之被告丁○○，並於92年2 月間向丁○○請教繼承之土地
    出租予甲上公司事宜，致丁○○得知伊繼承有陳金福遺留之
    土地等情，業據戊○○證述明確（見偵(二)卷第59、60頁、本
    院(三)卷第116 、120 頁）；佐以丁○○於92年2 月間得知陳
    金福留有遺產後，偽造之本票(一)旋於同年6 月9 日經乙○○
    提出聲請支付命令而出現；及丁○○與乙○○間關係深厚密
    切，此由乙○○自承90年間起至丁○○事務所工作（見偵(一)
    卷第182 頁），並於91年間協助而綑綁丁○○佯裝遭人綁架
    （本院92年度簡字第741 號誣告案），丁○○則於95年間將
    名下房屋、土地信託登記予乙○○（見本院(三)卷第286 至28
    9 頁建物、土地登記謄本）可知，2 人卻刻意隱瞞戊○○（
    有戊○○指訴—見偵(二)卷第60頁、本院(三)卷第125 、126 頁
    及93年10月7 日錄音譯文—見本院(三)卷第257 至271 頁可證
    ），並由丁○○繼續為戊○○於相關本票訴訟中繕狀（有戊○○指訴—見偵(一)卷第47頁，並詳見下述4.）；及丁○○明
    明早就認識證人甲○○（見本院(三)卷第141 、148 頁），卻
    偽證稱：是這個案子以後我才知道甲○○這個人云云（見本
    院(三)卷第138 頁），又明知並無和解存在，仍作證偽稱有參
    與乙○○與戊○○、陳金福間關於本票(一)之和解等情（詳見
    理由貳一(四)1.至3.所述，另丁○○所涉偽證罪部分，應由檢
    察官另行偵辦），可認證人戊○○所證：我因為出租土地問
    題請教丁○○，讓他知道我丈夫陳金福有遺留土地給我，所
    以他才和乙○○共同偽造本案相關本票及文書等語（見本院
    (三)卷第116 、121 、122 頁）係屬真實，得以採信。
  2.本票(三)上陳建州、陳建廷、陳俊銘印文係屬真正，業經內政
    部警政署刑事警察局鑑定在案，有該局96年10月24日刑鑑字
    第0960137403號鑑定書在卷足稽；另本票(二)、(三)、切結書、
    清償協議書、民事委任書上告訴人戊○○印文，與本院依職
    權調取之本院民事92年度簡上字第403 號卷其中93年2 月27
    日民事準備(一)狀（見該卷第54頁）、93年度雄簡字第2688號
    卷其中93年6 月4 日起訴狀、93年6 月11日送達證書、93年
    6 月24日準備書狀、93年7 月21日民事委任書（見該卷第6
    、8 、36、56頁）、93年度訴字第279 號卷其中93年4 月26
    日民事答辯狀、93年5 月13日民事準備書狀（見該卷第58、
    82頁）上戊○○印文重疊後置於燈源上比對結果，外觀均相
    吻合，且無論在大小、字型、筆畫租細、印泥淤積部位皆相
    似，此有本票(二)、(三)、切結書、清償協議書、民事委任書扣
    案及前開文書可憑，足認該戊○○印文亦屬真正；然本票(二)
    、(三)、切結書、清償協議書、民事委任書等均屬偽造等情，
    已如前述，顯見戊○○印章係遭盜用。
  3.關於前述告訴人戊○○及其子等4 人之印章係遭何人盜用乙
    節，已經戊○○證稱：除了被告丁○○以外，我沒有將我及
    兒子陳建州、陳建廷、陳俊銘的印章交給別人過；至於丁○○，一開始我是向他請教甲上公司案件之出租土地事宜，後
    來就陸續請他幫忙寫該案93年4 月26日、同年5 月13日、同
    年6 月30日、同年7 月8 日、同年7 月8 日書狀共5 份。都
    是他將書狀寫好後拿到我家用印，當時還不知道他跟被告乙○○的關係，因而十分信任他，都將印章交給他，我就暫時
    離開去忙事情或拿飲料給他喝，所以本票(二)、(三)、切結書、
    清償協議書、民事委任書應該是他趁我不注意時偷蓋，再拿
    給乙○○向我追索等語明確（見偵(一)卷第47頁、偵(二)卷第59
    、60頁、本院(三)卷第119 、120 、122 、127 、130 頁）。
    又關於戊○○前述交由丁○○代繕之甲上公司事件5 份書狀
    ，其中93年4 月26日民事答辯狀、93年5 月13日民事準備書
    狀所使用之戊○○印文係與本票(二)、(三)、切結書、清償協議
    書、民事委任書上戊○○之印文相同，已如前述；又該2 份
    書狀及同案93年6 月30日民事答辯(二)狀、93年7 月8 日民事
    陳報狀上陳建州、陳建廷、陳俊銘之印文，亦均與本票(三)上
    之印文相同，此有該本票扣案及該4 份書狀可按（見該卷第
    58、82、128 、131 頁），益徵上開戊○○之證言，係屬可
    信；則乙○○到庭證稱本案與丁○○無關云云（見本院(三)卷
    第102 頁），顯屬迴護共犯同時卸免己身罪責之詞，殊難採
    信。
  4.被告丁○○雖否認曾代告訴人戊○○繕寫書狀等情，惟依戊○○所提出之93年10月7 日錄音譯文觀之：「丁○○稱：我
    現在跟你講，我們應該不會寫抗告，是寫說這個案趕快幫我
    們裁定。」「戊○○稱：沒關係，你就照你的方法幫我寫，
    照你以前都拿來我家，來蓋印章這樣。」「丁○○稱：這樣
    喔！」「戊○○稱：反正你不是都寫一寫拿來我這邊蓋印章
    。」「丁○○稱：對對對。」（見本院(三)卷第260 頁），另
    「戊○○稱：你就儘量幫我的忙，還有你一樣像以前，我還
    沒請將律師的時候，你都幫我寫抗告、寫租地那個、寫900
    多萬法官的上訴，一樣照你以前幫我寫，拿來蓋印章這樣，
    一樣這樣。」「丁○○稱：會啦，我寫好都會拿給你看，唸
    給你聽。」（見本院(三)卷第270 頁），有譯文、錄音帶1 份
    在卷可證（見本院(三)卷第257 至271 、275 頁），足見丁○○之辯解並非屬實，自無足採。
  5.被告乙○○雖辯稱：伊早於93年4 月26日即提出本票(二)聲請
    強制執行，而依告訴人戊○○所證其交由丁○○代繕之第1
    份書狀，係於同日遞狀，則丁○○不可能來得及將取得之戊○○印章盜蓋於本票(二)上云云。然查，戊○○並未證稱委請
    丁○○代繕之該民事答辯狀係何時用印，則依一般經驗法則
    判斷，並無排除該答辯狀之用印日係在遞狀日前1 日、數日
    或十數日之可能；則在此情形下，丁○○於93年4 月26日前
    盜蓋戊○○印章於本票(二)上，再交由乙○○於93年4 月26日
    提出聲請強制執行，並無任何不可能之處。因而乙○○以前
    開書狀、本票(二)係同一天向本院提出，即謂不可能係丁○○
    藉代繕書狀取得印章機會而同時盜蓋於本票(二)上云云，難認
    有據。
  6.從而，關於本票(三)上陳建州、陳建廷、陳俊銘印文，及本票
    (二)、(三)、切結書、清償協議書、民事委任書上告訴人戊○○
    印文，係丁○○趁93年間代繕甲上公司事件書狀，取得戊○○、陳建州、陳建廷、陳俊銘印章時所盜蓋，之後再交由乙○○行使等情，應堪認定；則本案係丁○○、乙○○2 人所
    共犯，亦屬無疑。
  (六)綜上所述，被告2 人所辯均為卸責之詞，並無可採；加以本
    案事證明確，被告2 人之犯行均堪認定。
二、按行為後法律有變更者，適用行為時之法律，但行為後之法
    律有利於行為人者，適用最有利於行為人之法律，刑法第2
    條第1 項定有明文。查被告2 人行為後，如附表三所示被告
    論罪科刑所應適用之刑法條文，業於94年2 月2 日修正公布
    ，並於95年7 月1 日生效施行；經個別比較新舊法如附表所
    示，及依最高法院24年上字第4634號判例意旨，就本案罪刑
    有關之一切情形綜其全部結果比較後，認修正前刑法雖無罰
    金刑最高度及最低度同減之規定，然因該法罰金最低度刑為
    銀元1 元，經依罰金罰鍰提高標準條例提高，並予換算為新
    臺幣後，其刑度仍較現行法減輕後之罰金刑為輕；另關於連
    續犯、牽連犯，及罰金刑加重部分規定，亦以修正前刑法規
    定較有利，故綜合比較結果，仍應適用修正前刑法之規定。
三、按票據上記載本法所不規定之事項者，僅該記載不生票據法
    上效力而已，並非當然使票據整體歸於無效，此參照票據法
    第12條之規定自明。是以，被告2 人完成本票(二)絕對應記載
    事項之偽造後，雖另記載該票據係屬擔保票據等語，然該記
    載並非有害事項，對於已發生之本票效力並無影響，故被告
    2 人偽造本票(二)之所為仍該當於刑法第201 條第1 項之偽造
    有價證券罪。另按行使影本，作用與原本相同，最高法院70
    年台上字第1107號判例參照，則被告2 人偽造私文書後復持
    其影本行使，仍屬行使偽造私文書之行為。又按債權人於督
    促程序就支付命令之聲請毋庸舉證，法院就其聲請亦不為實
    質之審查，經為形式上之審查後，除有民事訴訟法第513 條
    第1 項應予裁定駁回之情形外，應發支付命令；故被告2 人
    填載不實之請求標的、數量、原因、事實，使法院將此不實
    事項登載於支付命令上，足生損害於戊○○等4 人，應構成
    刑法第214 條之使公務員登載不實罪；而本票聲請法院裁定
    強制執行事件，屬非訟事件，法官僅據執票人之聲請為形式
    上審查無訛，即將本票內容登載於裁定書上准予強制執行，
    無須為實質上審查，以判斷本票內容之真偽，故被告2 人以
    偽造之本票聲請法院裁定准予強制執行，足生損害於戊○○
    等4 人，亦該當於使公務員登載不實罪。此外，行使偽造有
    價證券，以取得票面價值之對價，固不另論詐欺罪，但如以
    偽造之本票聲請法院裁定准予強制執行後，執該裁定為執行
    名義聲請強制執行，則其所為係行使偽造有價證券以外之另
    一行為，應另論以詐欺罪（最高法院85年度台上字第3936號
    判決參照）。是核被告2 人本案所為，係分別犯刑法第201
    條第1 項之偽造有價證券罪，同法第216 條、第210 條之行
    使偽造文書罪，同法第339 條第3 項、第1 項之詐欺未遂罪
    、同法第216 條、第214 條之行使使公務員登載不實文書罪
    。
四、被告2 人已著手於詐欺犯行，然未得財，為未遂犯；又被告
    2 人間就上揭犯行，有犯意聯絡及行為分擔，為共同正犯。
    被告2 人利用不知情之某刻印店人員偽刻陳金福印章、利用
    不知情之某成年人偽造除戊○○、陳建州、陳建廷、陳俊銘
    印文外之本票(一)、(二)、(三)、切結書、清償協議書、民事委任
    書上所載內容之行為，均屬間接正犯。被告2 人偽造有價證
    券後復持以行使，其行使之低度行為為偽造之高度行為所吸
    收；另偽造切結書、清償協議書、民事委任書，及使公務員
    登載於職務上所掌公文書後復持以行使，其偽造、使登載不
    實之低度行為，為行使之高度行為所吸收，均不另論罪。其
    等偽造有價證券、偽造前揭私文書而盜蓋戊○○、陳建州、
    陳建廷、陳俊銘印章、偽造陳金福印章、印文、偽造戊○○
    、陳金福署名之行為，為偽造有價證券、私文書行為之一部
    ，亦不另論罪。其等先後偽造本票(一)、(二)、(三)之行為，及先
    後行使偽造之切結書，清償協議書、民事委任書之行為，及
    先後行使登載不實之本票(二)、(三)之准予強制執行裁定，及先
    後以之聲請強制執行而詐欺之所為，各係時間緊接，所犯罪
    名相同，顯係基於概括犯意為之，為連續犯，應分別依修正
    前刑法第56條之規定各以一罪論，並加重其刑。其等所犯偽
    造有價證券罪、行使偽造文書罪、詐欺罪、行使使公務員登
    載不實文書罪間，具有方法、結果之牽連關係，應依修正前
    刑法第55條規定從一重之偽造有價證券罪處斷。
五、被告丁○○前因強盜、毀損，及竊盜案件，經判處應執行有
    期徒刑3 年6 月、1 年2 月確定後入監執行，於87年4 月23
    日縮短刑期假釋出監，嗣於88年5 月25日保護管束期滿執行
    完畢，有卷附臺灣高等法院被告前案紀錄表可按，其受有期
    徒刑執行完畢，5 年以內故意再犯有期徒刑以上之罪，為累
    犯，應加重其刑，並依法遞加之。公訴人雖未就被告2 人偽
    造本票(一)、行使偽造民事委任書、持偽造本票(一)、(二)、(三)分
    別聲請支付命令、本票強制執行裁定，及聲請強制執行欲詐
    欺戊○○等4 人財產之犯行起訴，惟此部分與前開起訴之偽
    造本票(二)、(三)部分及行使切結書、清償協議書部分有連續犯
    、牽連犯之裁判上一罪關係，皆為起訴效力所及，本院基於
    裁判不可分之原則，自得併予審理。再者，本票(一)、(二)、(三)
    、切結書、清償協議書、民事委任書上字跡係與被告2 人字
    跡並不相同，顯然並非被告2 人自行書寫，而係利用不知情
    之成年人所為；公訴人誤為被告2 人自行偽造，容有未洽，
    併此敘明。
六、爰審酌被告丁○○有強盜、毀損、竊盜、誣告、違反律師法
    等前科，被告乙○○則有誣告、違反律師法等前科，有台灣
    高等法院被告前案紀錄表可稽，2 人均素行不良，本次又趁
    案外人陳金福死亡及告訴人戊○○因甲上公司、確認本票(二)
    債權不存在事件委請被告丁○○繕狀而交付印章之機會，利
    用支付命令、本票裁定等合法訴訟途徑，達到詐財之非法目
    的，手段惡劣，且破壞票據交易秩序及司法威信，所生危害
    重大，犯罪後復一再飾詞卸責，毫無悔意，亦未賠償告訴人
    戊○○損失等一切情狀，各量處如主文所示之刑，以資懲儆
    。附表一所示偽造之本票(一)及偽造之「陳金福」印章1 枚，
    均不能證明業已滅失，及扣案之附表一所示偽造之本票(二)、
    (三)本票各1 張，應分別依刑法第205 條、第219 條規定宣告
    沒收；因前述本票既已沒收，其上偽造之印文、署名即不再
    另行宣告沒收。至於被告2 人偽造如附表二所示之扣案文書
    ，係被告2 人所有及犯罪所生之物，爰均依刑法第38條第1
    項第3 款宣告沒收；又前述文書既已沒收，其上偽造之署名
    即不再另行宣告沒收。
據上論結，應依刑事訴訟法第299 條第1 項前段，刑法第2 條第
1 項前段、刑法第28條、第201 條第1 項、第216 條、第210 條
、第214 條、第339 條第3 項、第1 項、第47條第1 項、第205
條、第219 條、第38條第1 項第3 款，修正前刑法第56條、第55
條，罰金罰鍰提高標準條例第1 條前段，判決如主文。
本案經檢察官丙○○到庭執行職務。
中    華    民    國    97    年    4     月    28    日
                  鳳山刑事第二法庭  審判長法  官  林水城
                                          法  官  譚德周
                                          法  官  洪珮婷
以上正本證明與原本無異。
如不服本判決應於收受本判決後10日內向本院提出上訴書狀，並
應敘述具體理由，如未敘述上訴理由者，應於上訴期間屆滿後20
日內補提理由書狀於本院（均須按他造當事人之人數附繕本）「
切勿逕送上級法院」。
中    華    民    國    97    年    4     月    28    日
                                          書記官  賴朱梅
附表一：
┌──┬───┬───┬──────┬──────┬─────┬──────────────┐
│編號│發票人│票  號│  發 票 日  │  到 期 日  │面額（元）│   其  上  署  押  印  文   │
├──┼───┼───┼──────┼──────┼─────┼──────────────┤
│ (一) │陳金福│695408│88年1 月9 日│  未    載  │4,390,000 │偽造之陳金福署名、印文各1 枚│
├──┼───┼───┼──────┼──────┼─────┼──────────────┤
│ (二) │陳金福│695409│88年1 月9 日│93年1 月9 日│9,658,000 │偽造之陳金福、戊○○署名1 枚│
│    │戊○○│      │            │            │          │（並有盜蓋之戊○○印文2 枚）│
├──┼───┼───┼──────┼──────┼─────┼──────────────┤
│ (三) │戊○○│554068│93年2 月20日│93年7 月20日│7,243,500 │偽造之戊○○署名1 枚（並有盜│
│    │陳建州│      │            │            │          │蓋之戊○○、陳建州、陳建廷印│
│    │陳建廷│      │            │            │          │文各1 枚、陳俊銘印文2 枚）  │
│    │陳俊銘│      │            │            │          │                            │
└──┴───┴───┴──────┴──────┴─────┴──────────────┘
附表二：
┌──┬─────────┬──────┬───────────────────────┐
│編號│    名     稱     │ 記載之日期 │其  上  署  押  印  文                        │
│    ├─────────┴──────┴───────────────────────┤
│    │                            內                   容                             │
├──┼─────────┬──────┬───────────────────────┤
│ (一) │切結書            │88年1 月9 日│偽造之陳金福、戊○○署名各1 枚（有盜蓋之戊○○│
│    │                  │            │印文1 枚）                                    │
│    ├─────────┴──────┴───────────────────────┤
│    │立切結書人陳金福茲因積欠會款於88年1 月9 日合計尚欠4,390,000 元，承諾於5 年內完全│
│    │償還，簽立本票1 紙，票號695408作為清償依據。倘無法清償逾期即願按月息2 ％給付。另│
│    │簽立票據1 紙作為擔保，票號695409，若債務如數清償保證票據應依約定返還。          │
├──┼─────────┬──────┬───────────────────────┤
│ (二) │清償協議書        │93年7 月20日│（有盜蓋之戊○○印文1 枚）                    │
│    ├─────────┴──────┴───────────────────────┤
│    │戊○○（甲方）、乙○○（乙方）雙方因93年度執字第35090 號清償票款強制執行事件，雙│
│    │方協議和解條款如下：一本件債務由甲方負責清償1/4 即2,414,500 元，另由陳金福之共同│
│    │繼承人陳建州、陳建廷、陳俊銘共同負責7,243,500 元。二付款辦法：(一)甲方先清償1,500,│
│    │000 元，尾款分6 期，每月15日清償。(二)陳建州、陳建廷、陳俊銘部分，簽發本票（票號：│
│    │554068）作為清償依據。(三)乙方即時撤回甲方所屬全部不動產之強制執行。              │
├──┼─────────┬──────┬───────────────────────┤
│ (三) │民事委任書        │93年7 月20日│偽造之戊○○署名1 枚（有盜蓋之戊○○印文2 枚）│
│    ├─────────┴──────┴───────────────────────┤
│    │鈞院受理93年度雄簡字第2688號確認本票債權不存在事件，委任人茲委任受任人於鈞院93年│
│    │度執字第35090 號清償票款強制執行事件撤回後，代為撤回93年度雄簡字第2688號確認本票│
│    │債權不存在事件。                                                                │
└──┴────────────────────────────────────────┘
附表三：
┌──────┬─────────────┬─────────────┬───────┬────┐
│相關變更條文│行為時法（下稱舊法）之內容│裁判時法（下稱新法）之內容│比  較  理  由│備    註│
├──────┼─────────────┼─────────────┼───────┼────┤
│【罰金刑貨幣│依法律應處罰金、罰鍰者，就│中華民國94年1 月7 日法修正│刑法之貨幣單位│按現行法│
│單位之變更】│其原定數額得提高為2 倍至10│施行後，刑法分則編所定罰金│由「元（指銀元│規所定貨│
│罰金罰鍰提高│倍（刑法乃係定明10倍）。第│之貨幣單位為新臺幣。94年1 │）」變更為「新│幣單位折│
│標準條例第1 │1 條所定得提高倍數之規定，│月7 日刑法修正時，刑法分則│臺幣」，且刑法│算新臺幣│
│條前段、第5 │於本條例修正後制定之法律，│編未修正之條文定有罰金者，│分則之罰金數額│條例第2 │
│條→刑法施行│不適用之；本條例修正前公布│自94年1 月7 日刑法修正施行│，亦視該分則先│條規定折│
│法第1 之1 條│之法律，於本條例修正後修正│後，就其所定數額提高為30倍│前曾修正與否，│算後係等│
│第1 項、第2 │其罰金罰鍰數額或法律經全部│。但72年6 月26日至94年1 月│而分別提高3 或│值，是新│
│項          │修正而其罰金罰鍰數額未予變│7 日新增或修正之條文，就其│30倍。        │法並未較│
│            │更者，亦同。              │所定數額提高為3 倍。      │              │有利。  │
├──────┼─────────────┼─────────────┼───────┼────┤
│【罰金刑下限│罰金：（銀元）1 元以上。  │罰金：新臺幣1000元以上，以│罰金刑之下限，│舊法有利│
│變更】      │                          │百元計算。                │由銀元10元（亦│。      │
│刑法第33條第│                          │                          │經提高）即新臺│        │
│5 款        │                          │                          │幣30元，提高為│        │
│            │                          │                          │新臺幣1000元。│        │
├──────┼─────────────┼─────────────┼───────┼────┤
│【罰金刑之加│刑法第68條：僅加其最高度。│刑法第67條：其最高度及最低│新法罰金最低度│舊法有利│
│重】        │                          │度同加。                  │併予加重。    │。      │
│            │                          │                          │              │        │
│            │                          │                          │              │        │
├──────┼─────────────┼─────────────┼───────┼────┤
│【罰金刑之減│刑法第68條：僅減其最高度。│刑法第67條：其最高度及最低│新法罰金最低度│新法有利│
│輕】        │                          │度同減。                  │併予減輕。    │。      │
│            │                          │                          │              │        │
│            │                          │                          │              │        │
├──────┼─────────────┼─────────────┼───────┼────┤
│【共同正犯】│2 人以上共同實施犯罪之行為│2 人以上共同實行犯罪之行為│將「實施」改為│新舊法均│
│            │者，皆為正犯。            │者，皆為共犯。            │「實行」，刪除│構成共同│
│            │                          │                          │「陰謀共同正犯│正犯，新│
│            │                          │                          │」及「預備共同│法未較有│
│            │                          │                          │正犯」之適用。│利。    │
├──────┼─────────────┼─────────────┼───────┼────┤
│【連續犯】  │刑法第56條：連續數行為而犯│（刪除）                  │新法刪除連續犯│被告先後│
│            │同一之罪名者，以一罪論。但│                          │之規定。      │多次犯行│
│            │得加重其刑至2 分之1 。    │                          │              │，依新法│
│            │                          │                          │              │須分論併│
│            │                          │                          │              │罰，依舊│
│            │                          │                          │              │法僅論一│
│            │                          │                          │              │罪，是舊│
│            │                          │                          │              │法有利。│
├──────┼─────────────┼─────────────┼───────┼────┤
│【牽連犯】  │第55條後段：犯一罪而其方法│（刪除）                  │新法刪除牽連犯│被告所犯│
│            │或結果之行為犯他罪名者，從│                          │之規定        │2 罪，依│
│            │一重處斷。                │                          │              │新法須分│
│            │                          │                          │              │論併罰，│
│            │                          │                          │              │依舊法僅│
│            │                          │                          │              │從一重論│
│            │                          │                          │              │處，是舊│
│            │                          │                          │              │法有利。│
└──────┴─────────────┴─────────────┴───────┴────┘
附錄本判決論罪之法條：
刑法第201條第1 項
意圖供行使之用，而偽造、變造公債票、公司股票或其他有價證
券者，處3 年以上10年以下有期徒刑，得併科3 千元以下罰金。
刑法第216條
行使第210 條至第215 條之文書者，依偽造、變造文書或登載不
實事項或使登載不實事項之規定處斷。
刑法第210條
偽造、變造私文書，足以生損害於公眾或他人者，處5 年以下有
期徒刑。
刑法第339條
意圖為自己或第三人不法之所有，以詐術使人將本人或第三人之
物交付者，處5 年以下有期徒刑、拘役或科或併科1 千元以下罰
金。
以前項方法得財產上不法之利益或使第三人得之者，亦同。
前2 項之未遂犯罰之。
刑法第214條
明知為不實之事項，而使公務員登載於職務上所掌之公文書，足
以生損害於公眾或他人者，處3 年以下有期徒刑、拘役或5 百元
以下罰金。


司法院資訊處製作；財團法人民間司法改革基金會備份。
